【裁判字號】    99,上訴,415
【裁判日期】    990526
【裁判案由】    偽造文書等
【裁判全文】
臺灣高等法院高雄分院刑事判決         99年度上訴字第415號
上  訴  人
即  被  告  甲○○
上列上訴人因偽造文書等案件，不服臺灣高雄地方法院98年度訴
字第445 號中華民國98年12月3 日第一審判決（起訴案號：臺灣
高雄地方法院檢察署97年度偵字第26460 、31475 、34366 號、
98年度偵字第5275、8460、8597、8731、9401號），提起上訴，
本院判決如下：
     主  文
上訴駁回。
     理  由
一、按上訴書狀應敘述具體理由；又第二審法院認為上訴書狀未
    敘述理由或上訴有刑事訴訟法第362 條前段之情形者，應以
    判決駁回之，同法第361 條第2 項、第367 條前段定有明文
    。
二、經查，上訴人即被告（下稱被告）甲○○雖於上訴期間屆滿
    （即99年1 月4 日）前提出上訴書狀，並於99年1 月7 日提
    出上訴理由狀，然上訴理由狀就侵占罪部分並未具體敘述原
    審判決有何違背法令之處，經本院於99年4 月8 日裁定命被
    告甲○○應於裁定送達後5 日內就侵占罪部分補提上訴理由
    書，惟被告甲○○於99年5 月8 日收受補正裁定後，就侵占
    罪部分迄未補提上訴具體理由，顯屬違背法律上之程式，應
    由本院不經言詞辯論判決被告甲○○關於侵占罪之上訴駁回
    。
三、另被告甲○○上訴意旨略以：(一)97年9 月9 日14時33分在屏
    東縣屏東市○○路72號太平洋百貨公司屏東店化妝品專櫃，
    被告甲○○偽簽「己○○」之署名1 枚在顧客基本資料表上
    ，另同日在該百貨公司3 樓之手錶專櫃，復偽簽「陳」之署
    名1 枚在訂貨單據上，此2 次行為均係形式上動作，並無其
    他意義，應無損害於公眾或他人。(二)97年9 月9 日，被告甲○○固有4 次行使偽造私文書犯行、2 次詐欺取財既遂犯行
    、1 次詐欺取財未遂犯行，但其4 次行使偽造私文書犯行應
    屬想像競合犯關係，而行使偽造私文書之目的為詐欺取財，
    2 罪名間有牽連關係，應從一重論以行使偽私文書罪。(三)97
    年11月9 日14時許，被告甲○○並未與共同被告丁○○、原
    審共同被告臧俊誠至高雄市鼓山區○○○路2014巷11號6 樓
    之1 戊○○住處竊取財物，另於97年11月28日10時許，被告
    甲○○亦未與共同被告丁○○至高雄市新興區○○○路28號
    戊○○經營之酒舍音樂酒館，以撬開破壞鐵門方式侵入竊取
    物品。被告甲○○因曾竊取丁○○阿姨丙○○之財物，而其
    曾協助員警查獲臧俊誠，臧俊誠並遭羈押，丁○○、臧俊誠
    心生不滿、挾怨報復，遂於偵查中結證被告甲○○共同竊盜
    ，況丁○○於原審審理中已結證稱被告甲○○未參與竊取戊○○住處及酒舍音樂酒館財物之犯行明確。
四、經查：
    (一)被告甲○○於97年9 月9 日14時33分在屏東縣屏東市○○
      路72號太平洋百貨公司屏東店化妝品專櫃，偽簽「己○○
      」之署名在顧客基本資料表上，足以表彰己○○有於該日
      在該專櫃消費之意，自足生損害於己○○；又被告甲○○
      於同日在上開百貨公司3 樓之手錶專櫃，偽簽「陳」之署
      名在訂貨單據上，表示係某陳姓男子訂貨之意，自足生損
      害於某陳姓人士及該專櫃訂單管理之正確性。被告甲○○
      上訴意旨辯稱並無損害於公眾或他人，為無理由。
    (二)被告甲○○於97年9 月9 日持己○○信用卡先後於：1.中
      午12時40分許，在高雄市前鎮區○○○路789 號8 樓高雄
      喜滿客夢時代影城，冒名刷卡購買電影票6 張共1 千680
      元，並在簽帳單上偽簽「己○○」署押後交付於該特約商
      店人員；2.下午2 時33分許，在屏東縣屏東市○○路72號
      太平洋百貨公司屏東店化妝品專櫃，冒名刷卡購買化妝品
      共1 萬1 千930 元，並分別在簽帳單、顧客基本資料表上
      偽簽「己○○」署押後交付於該特約商店人員；3.同日下
      午2 時33分許之後某時，在該百貨公司3 樓之手錶專櫃冒
      名刷卡購買手錶，嗣因發現己○○之信用卡已遭止付，而
      未取得手錶，被告甲○○遂在訂貨單據上偽簽「陳」表示
      訂貨之意，而後交予該特約商店人員；被告甲○○上開4
      次行使偽造私文書犯行、2 次詐欺取財既遂犯行、1 次詐
      欺取財未遂犯行，各係時間不同，行為態樣不同，犯意各
      別，自應分論併罰，被告甲○○上訴意旨辯稱上開4 次行
      使偽造私文書犯行應屬想像競合犯關係，而行使偽造私文
      書犯行與詐欺取財犯行間有牽連關係，核於法無據。
    (三)被告甲○○共同竊取戊○○住處及酒舍音樂酒館財物之事
      實，業據證人即共同被告丁○○於偵查中結證明確（見偵
      查卷1 第76頁），至證人即共同被告丁○○於原審審理中
      固曾結證稱被告甲○○未參與竊取戊○○住處及酒舍音樂
      酒館財物之犯行等語，然證人即共同被告丁○○經檢察官
      提示其於偵查所述後，即證稱其於偵查中結證屬實，因審
      理時時間相隔已久，記憶不清楚等語（見原審卷2 第73頁
      背面）；再參以證人即共同被告丁○○於原審審理中另結
      證稱被告甲○○未參與竊取被害人乙○○財物犯行等語；
      足見證人即共同被告丁○○並無挾怨報復被告甲○○之情
      形，況證人即共同被告丁○○上開證述既無推卸己責，則
      衡諸常情，被告甲○○倘無參與竊取戊○○住處及酒舍音
      樂酒館財物之犯行，證人即共同被告丁○○豈有設詞誣攀
      被告甲○○之理。又原審共同被告臧俊誠經原審傳拘未到
      通緝，迄未緝獲，自無從傳喚，併此敘明。原審乃認被告
      甲○○竊盜犯行事證明確，予以論罪科刑。其認事用法，
      核無不合，量刑亦屬允當。被告甲○○上訴意旨否認犯竊
      盜罪，指摘原判決不當，為無理由。
    此外，被告甲○○並未依據卷內既有訴訟資料或提出新事證
    ，指摘或表明原審判決有何採證認事、用法或量刑等足以影
    響判決本旨之不當或違法，而構成應予撤銷之具體理由（例
    如：依憑證據法則具體指出所採證據何以不具證據能力，或
    依憑卷證資料，明確指出所為證據證明力之判斷如何違背經
    驗、論理法則），其上訴即不合法律上之程式。再上訴不合
    法律上之程式之情形，依刑事訴訟法第367 條但書規定：「
    但其情形可以補正而未經原審法院命其補正者，審判長應定
    期間先命補正。」，係指上訴書狀未敘述理由，原審未命補
    提理由書狀，審判長即應定期間先命補正。被告提起上訴時
    ，上訴書狀如已載理由者，即無審判長應定期間先命補正之
    適用。從而，被告甲○○之上訴書狀就竊盜罪部分未敘述具
    體理由，且於上訴期間屆滿（即99年1 月4 日）後之20日內
    （即99年1 月24日以前），亦未就竊盜罪部分補提上訴具體
    理由，依上開規定，顯屬違背法律上之程式，應由本院依同
    法第367 條前段、第372 條不經言詞辯論判決如主文。
中    華    民    國    99    年    5     月    26    日
                  刑事第八庭    審判長法  官  洪兆隆
                                      法  官  張盛喜
                                      法  官  郭玫利
以上正本證明與原本無異。
行使偽造私文書部分，如不服本判決應於收受本判決後10日內向
本院提出上訴書狀，其未敘述上訴理由者，並得於提起上訴後10
日內向本院補提理由書狀（均須按他造當事人之人數附繕本）「
切勿逕送上級法院」。
其餘不得上訴。
中    華    民    國    99    年    5     月    26    日
                                      書記官  梁美姿

司法院資訊處製作；財團法人民間司法改革基金會備份。
